【裁判字號】    92,上訴,2322
【裁判日期】    921111
【裁判案由】    違反稅捐稽徵法等
【裁判全文】
臺灣高等法院刑事判決                          九十二年度上訴字第二三二二號
    上  訴  人  臺灣板橋地方法院檢察署檢察官
    被      告  乙○○
    選任辯護人  彭永彰律師
右上訴人因被告違反稅捐稽徵法等案件，不服臺灣板橋地方法院九十一年度訴字第二
○○四號，中華民國九十二年六月五日第一審判決（起訴案號：臺灣板橋地方法院檢
察署九十年度偵字第一七二三號）提起上訴，本院判決如左：
    主  文
上訴駁回
    理  由
一、公訴意旨略稱：被告乙○○原為永福企業管理顧問有限公司（以下簡稱永福公司
    ，該公司已於民國八十九年十一月六日解散）之負責人，係所得稅法第七條第四
    項所定之扣繳義務人，並為依所得稅法第八十八、八十九條從事薪資扣繳業務之
    人，明知永福公司職員即告訴人甲○○於八十八年度在永福公司所領取之薪資總
    額僅二十四萬五千四百二十二元（包括：八十八年五月薪資四萬二千四百零四元
    、同年六月薪資三萬八千一百一十三元、同年七月薪資三萬九千九百六十四元、
    同年八月薪資五萬一千六百九十三元、同年九月薪資四萬七千二百四十八元、同
    年十月二十一日獎金六千元、同年十一月十八日二萬元），竟於其業務上所製作
    之八十八年度各類所得扣繳暨免扣繳憑單（下稱扣繳憑單）上，將八十八年度永
    福公司對告訴人之給付總額登載為二十七萬零六百三十元，並進而持向財政部臺
    灣省北區國稅局臺北縣分局申報而行使之，使永福公司之支出成本增加（浮報二
    萬五千二百零八元），營利所得減少，並使告訴人八十八年度須負擔之綜合所得
    稅額增加。被告即以此不正方法逃漏永福公司應負擔之營利事業所得稅，並足以
    生損害於告訴人及稅捐稽徵機關對於稅捐稽徵之正確性，因認被告涉有稅捐稽徵
    法第四十一條之逃漏稅捐罪及刑法第二百十六條、第二百十五條之行使業務上登
    載不實文書罪嫌。
二、公訴人以被告涉有前開罪嫌，係以：
（一）告訴人甲○○否認向永福公司預借薪水，並否認八十八年八月份、九月份預借
      薪水袋上「甲○○」之簽名為真正，觀諸該二份預借薪水袋封面，應支金額欄
      內並未有任何記載，且除甲○○之簽名外，僅書寫暫領薪五萬元、四萬元等字
      樣，與其他月份之記載顯有差異，且被告無法提出告訴人甲○○已經實際受領
      該預借薪資共九萬元之證明。
（二）衡諸常情，雇主於預借薪資予職員後，多於之後之月份陸續扣還，若被告所言
      屬實，則被告於八十八年八月份預借薪資五萬元予告訴人後，為何八十八年九
      月份未有何扣款行為？且除無扣款外，九月份更另行預借四萬元？凡此種種皆
      與常情未合，該二筆預借現金袋之真實性堪值懷疑等情為其主要論據。
三、檢察官不服原審判決上訴，略以：
（一）告訴人已否認八十八年八月、九月暫領薪薪資袋上之「甲○○」簽名為真正，
      原審僅就影本自行比對，並未命主張該事實為有利者提出正本比對簽名；且縱
      使該簽名為真，被告亦無法提出已交付告訴人九萬元現金之證明，原審認定被
      告曾交付九萬元給告訴人，恐係推論，並無實證以佐其說，原審卻據為無罪判
      決之依據，其調查證據恐非完備。
（二）被告於偵查之初不否認為永福公司負責人及八十八年月一日至同年十二月九日
      間曾聘告訴人為職員等情，並坦承還沒給告訴人十月至十二月之薪水及在報稅
      時也有報，但嗣後有通知告訴人來結清，只是告訴人不肯等語（見偵查卷第二
      三、二四頁）。雖被告事後翻異前詞，但應係為求脫免罪責而為，實難認原判
      決認定事實妥適，請鈞院撤銷原判決，另為適當之判決。
四、訊之被告堅決否認有公訴人所指之犯行，辯稱：我原來發薪水就有遲延，八、九
    月薪水直到八十八年十月十一日告訴人找我要求薪水時都仍未給，但告訴人因急
    需用錢，於八十八年十月十一日先向我預借「暫借款」九萬元，我將五萬元放在
    八月份「暫領薪」之薪資袋內，將四萬元放在九月份「暫領薪」之薪資袋內，並
    將薪資袋均拿去影印後，請告訴人在影本上簽名，而將上開二個薪資袋正本都交
    給告訴人。後來於十月二十日，又發給告訴人八、九月份的常態薪水，那時沒有
    先扣掉暫借的錢是因為告訴人急需用錢，我想以後再來扣；我所提出二份薪資袋
    影本上甲○○的簽名都是真的，是親自簽名的正本，故除起訴書所載之二十四萬
    五千四百二十二元外，甲○○確曾另向公司領得該九萬元等語。
五、經查：
（一）被告係永福公司之負責人，於八十八年五月一日至同年十二月九日聘任告訴人
      為職員之事實，業據被告供述在卷，且為告訴人所不否認，並有經濟部公司執
      照、永福公司應徵表、告訴人勞工保險卡及告訴人離職證明書附卷可稽。其次
      ，被告供稱：我沒有照固定時間發薪水，有時候我手頭不方便，薪水遲發，等
      語（見原審卷第二三頁）。核與告訴人所述：我上班被告從來都沒有正常給薪
      水，都是一延再延等語相符（見原審卷第二五頁），足見被告確實經常性遲延
      給付薪資。若再對照被告應給付告訴人之八十八年八月及九月份之常態薪資（
      各為五萬一千六百九十三元、四萬七千二百四十八元），確實遲至同年十月二
      十日始發給告訴人之事實（見偵查卷第七十、七十一頁之薪資袋，其上有告訴
      人之簽名及簽收日期，並為告訴人所不爭執─見偵卷第五二、五三頁），更可
      印證被告所辯八十八年十月二十日始發給告訴人八、九月份的常態薪水等語，
      可以採信。
（二）本案所爭執者為被告另行提出之永福公司八十八年八、九月份記載有「暫領薪
      」字樣之薪資袋（見偵查卷第七十、七十二頁），告訴人是否確有如薪資袋所
      載於十月十一日暫領薪五萬元及四萬元？
  １、查前開「暫領薪」薪資袋下方均有告訴人名字即「甲○○」之簽名，告訴人曾
      於偵查中稱：八十八年八、九月份之薪水袋名字是我簽的（見偵查卷第五十二
      、五十三頁），惟於檢察官另次訊問時又否認該等薪資表上之「甲○○」為其
      所簽（見偵查卷第六十頁背面），嗣更於原審訊問時稱：看起來是很像，但我
      沒有簽過這樣的東西，我在那邊上班，簽名的東西會很多，他可以影印等語（
      見原審卷第二五頁），前後所述並不相同。經本院將八十八年八、九月份薪資
      袋封面（見偵查卷第七十頁、原審卷第三二頁較小張者）、有告訴人所不爭執
      之簽名之請款單（見原審卷第一三○、一三二、一三五及一四七頁）與有告訴
      人所不爭執之簽名之收據（見偵查卷第七三頁、原審卷第三三頁）送請法務部
      調查局鑑定結果，略以﹕八十八年八、九月份薪資袋封面之告訴人簽名經放大
      鏡檢視後認係手寫字跡，除該兩份簽名外，薪資袋封面上其他圖文（１０／１
      １除外）均有影印機碳粉特徵，研判為影印；且八十八年八、九月份薪資袋封
      面之告訴人簽名與請款單告訴人之簽名筆畫特徵相同；然八十八年八、九月份
      薪資袋封面，究係是影印後再簽名抑或是簽名後影印，由於簽名與影印圖文未
      相交，故歉難認定，有該局九十二年七月二十九日調科貳字第○九二○○二七
      六七三○號鑑定書可按。本院再將前開字跡送請內政部警政署刑事警察局鑑定
      ，經以電子顯微鏡檢視及特徵比對法鑑定結果，略以﹕八十八年八、九月份薪
      資袋封面之簽名筆跡係薪資袋影印後再簽名，有該局九十二年九月十八日刑鑑
      字第０９２０１６９６６１號鑑定書附卷足稽。內政部警政署刑事警察局就本
      件鑑定，曾將各筆跡放大，逐一說明比較其特徵，顯見其鑑定嚴謹，足以信實
      。自不能以法務部調查局未能作成鑑定，即推認內政部刑事警察局之鑑定不足
      採。依上所述，八十八年八、九月份薪資袋封面上之「甲○○」之簽名，既與
      告訴人之簽名特徵相同，且係於影印後再簽名，自無告訴人所稱移花接木之可
      能（見本院卷九十二年七月二十五日訊問筆錄第五頁），前開二份「暫領薪」
      薪資袋下方「甲○○」之簽名，係告訴人於影本上簽名，足可認定。
  ２、公訴人及上訴人雖另以「暫領薪」薪資袋之記載異於平常，被告且無法提出告
      訴人已經實際受領預借薪資共九萬元之證明，認被告所提出之前開二份薪資袋
      影本之真實性堪疑。經查「暫領薪」薪資袋係借用永福公司平日使用之薪資袋
      ，而八、九月份之「暫領薪」薪資袋，僅於「實支總額」欄上，另以手寫「暫
      領薪」三字，其後再寫上金額，其餘欄位均呈空白，與正常發放薪資時薪資袋
      上記載各項應支、應扣名目款項者，確有不同，固有「暫領薪」薪資袋及永福
      公司平日使用之薪資袋可按。然正常發放薪資時，本應記載各項應支、應扣名
      目，以求明確，因之薪資袋上有各項目之記載，本極平常；反觀被告支付予告
      訴人者，實係被告未能及時發放薪資且告訴人急需用款而向被告預借，實非「
      薪資之暫領」，亦即薪資袋上記載之「暫領薪」，實係就將來可領得之薪資為
      預借，而非八、九月份薪資之預付，蓋預借時永福公司尚未結算，告訴人可領
      得確切數額尚屬不知。此由告訴人領得之其他月份之薪資均非整數（見偵卷第
      四十至四七頁之明細及薪資袋），而「暫領薪」之數額為四萬元及五萬元，均
      為整數，即可印證。因之，「暫領薪」薪資袋之記載，異於正常薪資袋之記載
      ，反足以證明被告所辯係預借款，可以採信。公訴人及檢察官所指，自不能為
      不利被告之認定。綜上所述，告訴人既已於記載四萬元及五萬元「暫領薪」薪
      資袋下方簽名，依通常之意思，即表示告訴人已領得該筆款項，並簽名確認之
      意，上訴人以無證據證明被告確已交付九萬元予告訴人，自屬誤會。
  ３、至於被告經營之永福公司於八十八年十月十一日預借告訴人九萬元後，未立即
      在八十八年十月二十日發放八、九月份薪資時扣回，固與一般通常之作法不同
      。然被告辯稱：沒有先扣掉暫借的錢是因為告訴人急需用錢，我想以後再來扣
      等語。查告訴人於八十八年十二月九日始離職，告訴人確有先向永福公司預借
      款項之情形，則永福公司於八十八年十月二十日發放八、九月份薪資時，因告
      訴人之請求而未及時扣回之前之預借款，即有可能。況被告未及時扣回縱尚有
      其他原因，亦不影響告訴人確有預借薪資之事實。
（三）綜上所述，被告經營之永福公司既曾於八十八年十月十一日預借薪資共九萬元
      予告訴人，若對照告訴人八十八年十月份、十一月份之薪資共三萬五千七百五
      十八元之事實，可知永福公司於八十八年度給付告訴人之薪資總額已逾二十七
      萬零六百三十元，被告以此製作永福公司於八十八年度給付告訴人薪資總額二
      十七萬零六百三十元之扣繳憑單並進而行使，當無故意逃漏營利事業所得稅及
      行使業務上登載不實文書之可言。被告所辯並非無據，且查無其他積極證據足
      資證明被告有何公訴人所指之逃漏稅捐或偽造文書犯行，依前開說明，不能證
      明被告犯罪，自應為無罪之諭知。原審以不能證明被告犯罪，諭知被告無罪之
      判決，並無不當，檢察官上訴指摘原審判決不當，為無理由，應予駁回。
據上論斷，應依刑事訴訟法第三百六十八條，判決如主文。
本案經檢察官鍾鳳玲到庭執行職務。
中    華    民    國    九十二    年      十一      月      十一        日
                              臺灣高等法院刑事第七庭
                                  審判長法  官  吳  啟  民
                                        法  官  蘇  隆  惠
                                        法  官  林  瑞  斌
右正本證明與原本無異。
檢察官如不服本判決，應於收受送達後十日內向本院提出上訴書狀，其未敘述上訴之
理由者並得於提起上訴後十日內向本院補提理由書（均須按他造當事人之人數附繕本
）。
                                        書記官  丁  淑  蘭
中      華      民      國    九十二    年     十一     月     十一     日


司法院資訊處製作；財團法人民間司法改革基金會備份。
